臺灣臺中地方法院民事判決　九十四年度訴字第四九八號
　　原　　　告　乙○○
　　原　　　告　甲○○
　　原　　　告　戊○○
　　原　　　告　丙○○
　　原　　　告　壬○○○
　　原　　　告　辛○○○
　　兼右六人之
　　訴訟代理人　丁○○
　　被　　　告　己○○
　　訴訟代理人　庚○○
右當事人間請求拆屋還地事件，本院於民國九十四年三月九日言詞辯論終結，判決如
左如下：
    主      文
原告之訴及其假執行之聲請均駁回。
訴訟費用由原告負擔。
    事實及理由
一、原告主張：台中縣大里市○○段九六八地號土地（以下簡稱九六八地號土地）為
    原告等七人共有。被告所有坐落在前開土地上之建物即門牌號碼台中縣大里市○
    ○街一一七號加強磚造二層樓房，面積一層五二．二二平方公尺、二層五二．二
    二平方公尺、屋頂突出物七．七０平方公尺，總面積一一二．一四平方公尺及附
    屬建物陽台五．０一平方公尺，佔用原告等人之土地，因無正當權源，自屬無權
    占有。爰依民法第七百六十七條規定，本於所有權人之物上請求權，請求被告拆
    屋還地等語。並聲明：(一)被告應將坐落台中縣大里市○○段九六八地號土地上之
    建物即門牌號碼台中縣大里市○○街一一七號加強磚造二層樓房，面積一層五二
    ．二二平方公尺、二層五二．二二平方公尺、屋頂突出物七．七０平方公尺，總
    面積一一二．一四平方公尺及附屬建物陽台五．０一平方公尺拆除，將土地交還
    原告；(二)願供擔保，請准宣告假執行。
二、被告抗辯：其取得之台中縣大里市○○段五五七建號即建築物門牌號碼台中縣大
    里市○○街一一七號房屋（以下簡稱五五七建號房屋），是經由法院於民國（下
    同）七十六年五月二十二日拍賣標售合法取得，如何謂無正當權源，原告等人所
    主張，自屬無理等語。並聲明：原告之訴駁回。
三、得心證之理由：
  (一)原告主張九六八地號土地為彼等七人共有，其上五五七建號房屋為被告所有之
      事實，業據原告提出土地登記謄本及建物登記謄本各一件為證，而被告對此不
      為爭執，自可信為真實。而被告抗辯五五七建號房屋係於七十六年五月二十二
      日經由法院拍賣取得，此有前述建物登記謄本之記載可憑，亦足堪認為真正。
  (二)又原告陳稱其母將九六八地號土地借與原告丁○○興建該房屋，房屋登記在原
      告丁○○名下，後來房屋被原告丁○○之債權人查封拍賣，被告拍定取得該房
      屋，而原告之母死亡後，系爭土地由原告等人繼承取得等語，被告對此情並無
      異議。而按「土地與房屋為各別之不動產，各得單獨為交易之標的，且房屋性
      質上不能與土地使用權分離而存在，亦即使用房屋必須使用該房屋之地基，故
      土地及房屋同屬一人，而將土地及房屋分開同時或先後出賣，其間雖無地上權
      設定，然除有特別情事，可解釋為當事人之真意，限於賣屋而無基地之使用外
      ，均應推斷土地承買人默許房屋承買人繼續使用土地。」最高法院四十八年台
      上字第一四五七號判例可資參照；又民法第四百二十五條之一規定：「土地及
      其土地上之房屋同屬一人所有，而僅將土地或僅將房屋所有權讓與他人，或將
      土地及房屋同時或先後讓與相異之人時，土地受讓人或房屋受讓人與讓與人間
      或房屋受讓人與土地受讓人間，推定在房屋得使用期限內，有租賃關係。」此
      規範目的應係調和建築物所有人與基地所有人間之關係，使原存在之建築物不
      因其所占用之基地移轉他人，而成無權占有土地，致遭土地所有人以所有權之
      作用，請求將之拆除，對建築物所有人及社會經濟造成不利之影響，乃側重於
      房屋所有權與基地利用權一體化之體現，並基於房屋既得使用權保護原則之考
      量，進一步肯認基地使用權不因基地物權之嗣後變動而受影響，藉以調和土地
      與建物之利用關係。本件被告拍定取得系爭房屋所有權時，房屋為原告丁○○
      所有，房屋坐落之土地為原告之母所有，此雖與前述判例及規定所稱之「土地
      及房屋同屬一人」情形未盡相同，但揆諸前述判例及法文規範之目的及債權物
      權化之趨勢考量，應依「相類事實，應為相同處理」之法理，而類推適用前揭
      法文之規定，推定房屋受讓人與土地所有人間於房屋得使用期限內，有租賃關
      係存在。從而被告所有系爭房屋使用九六八地號土地，並非無權占有，原告等
      人本於所有權作用，請求被告拆屋還地，為無理由，不應准許。
  (三)原告陳明願供擔保聲請宣告假執行部分，因本訴經敗訴駁回，其假執行之聲請
      ，已失所依附，應併予駁回。
七、訴訟費用負擔之依據：民事訴訟法第七十八條。
中　　　華　　　民　　　國　　九十四　　年　　　三　　月　　 二十三　　 日
　　　　　　　　　　　　　　　　　臺灣臺中地方法院民事第一庭
~B法　官　游文科
右正本係照原本作成。
如對本判決上訴，須於判決送達後二十日內向本院提出上訴狀（須附繕本）。
中　　　華　　　民　　　國　　九十四　　年　　　三　　月　　 二十三　　 日
~B書記官
